【裁判字號】    94,易,2507
【裁判日期】    950505
【裁判案由】    詐欺
【裁判全文】
臺灣臺中地方法院刑事判決              94年度易字第2507號
公  訴  人  臺灣臺中地方法院檢察署檢察官
被      告  甲○○
上列被告因詐欺案件，經檢察官提起公訴（94年度偵字第12940
號），本院判決如下：
    主    文
甲○○幫助意圖為自己不法之所有，以詐術使人將本人之物交付
，處有期徒刑肆月，如易科罰金，以佰元折算壹日。
    犯罪事實
一、甲○○可預見他人刻意蒐集金融機構存摺、提款卡及密碼使
    用，將可藉由蒐集之金融機構存摺、提款卡及密碼以遂行詐
    欺取財之目的，且其發生並不違背其本意之情況下，基於幫
    助詐欺取財之不確定故意，於民國九十三年十二月間某日，
    在其臺中市○區○○路二四七號四樓之三住處之一樓前，將
    其所有之臺中市北區淡溝郵局帳戶（帳號為0000000
    0000000號，下稱淡溝郵局帳戶）之存摺、提款卡（
    含密碼），提供交付與真實姓名年籍不詳、綽號「胖子」之
    成年男子（下稱「胖子」）。「胖子」取得前開淡溝郵局帳
    戶之存摺、提款卡（含密碼）後，即與真實姓名年籍不詳之
    成年人（下稱前開成年人），共同基於意圖為自己不法所有
    之犯意聯絡，由前開成年人於九十三年十二月二十九日撥打
    電話向乙○○詐稱：乙○○獲獎惟需先繳交稅金新臺幣（下
    同）六萬五千元始能領取獎金等語，致乙○○陷於錯誤，於
    同日匯款六萬五千元至前開淡溝郵局帳戶內，而受有財產上
    損害。嗣乙○○發現受騙而報警，始循線查知上情。
二、案經臺中市警察局第二分局報請臺灣臺中地方法院檢察署檢
    察官偵查起訴。
    理    由
一、前揭犯罪事實，業據被告甲○○於本院審理時坦白承認，並
    據證人即被害人乙○○於警詢時證述明確。此外，並有乙○
    ○匯款之郵政國內匯款執據影本一紙，及中華郵政股份有限
    公司臺中郵局覆本院函併附前開淡溝郵局帳戶之開戶資料、
    提款卡申請書、客戶歷史交易清單、使用電話語音服務申請
    書等影本各一紙附卷可證。且按刑法關於犯罪之故意，係採
    希望主義，於直接故意，須行為人對於構成犯罪之事實，具
    備明知及有意使其發生之兩個要件；於間接故意，須行為人
    對於構成犯罪之事實，具備預見其發生及其發生不違背行為
    人本意之兩個要件（最高法院二十二年上字第四二二九號判
    例參照）。郵局等金融機構存摺及提款卡僅係供使用人作為
    存款、提款、匯款或轉帳之工具，本身並無經濟或交易之價
    值。且一般人在正常情況下，均得自行向郵局申請開立存款
    帳戶而領取銀行存摺及提款卡使用，並無特定身分之限制。
    苟非意在將該郵局存款帳戶作為犯罪之不法目的或掩飾真實
    身分，實無蒐集他人郵局存摺或提款卡之必要。是被告對於
    蒐集其前開淡溝郵局帳戶帳戶存摺、提款卡及密碼之「胖子
    」，將用以作為詐欺取財之不法目的使用，顯然預見其發生
    ，且對前開成年人實際利用前開帳戶作為詐欺取財使用結果
    之發生，亦不違背其本意，甚為明確。又乙○○僅透過電話
    遭施用詐術者詐騙，並未直接與施用詐術者見面，亦未曾見
    過被告本人，故本案並無積極證據證明被告與向乙○○施用
    詐術者即「胖子」、前開成年人等人間，有共同為詐欺取財
    之犯意聯絡，亦無積極證據證明被告有參與前開詐欺取財構
    成要件之行為。則被告既僅係以幫助之意思，參與詐欺取財
    罪構成要件以外之行為，自僅成立詐欺取財罪之幫助犯，並
    非共同正犯。綜上所述，足認被告自白確與事實相符，本案
    事證明確，被告前揭犯行，至堪認定。
二、論罪科刑：
  (一)按刑法上之幫助犯，係指以幫助之意思，對於正犯資以助力
    ，而未參與實施犯罪之行為者而言（最高法院四十九年臺上
    字第七七號判例參照）。查「胖子」取得被告甲○○之前開
    淡溝郵局帳戶之存摺、提款卡及密碼後，與前開成年人共同
    詐騙乙○○，至乙○○陷於錯誤而將六萬五千元匯款至前開
    淡溝郵局帳戶內，受有財產上損害，有如前述。是核「胖子
    」及前開成年人所為，均係犯刑法第三百三十九條第一項之
    詐欺取財罪。本案被告將前開淡溝郵局帳戶之存摺、提款卡
    及密碼交付並告知「胖子」後，供「胖子」與前開成年人供
    作向乙○○詐欺取財之轉帳帳戶使用，顯係基於幫助他人詐
    欺取財之犯意，且其提供帳戶予他人之行為係屬刑法詐欺取
    財罪構成要件以外之行為，其既以幫助他人犯罪之意思而參
    與犯罪構成要件以外之行為，依刑法第三十條第一項前段幫
    助犯之規定，核被告所為，係犯刑法第三百三十九條第一項
    之幫助詐欺取財罪。
  (二)「胖子」、前開成年人間就前開詐欺取財犯行，固有犯意聯
    絡及行為分擔，而為共同正犯，惟幫助犯係從犯，從屬正犯
    而成立，刑法上既無「共同幫助」之情，則被告所為之前揭
    幫助恐嚇取財犯行，當亦無「幫助共同」之可言【參見臺灣
    高等法院暨所屬法院七十年度法律座談會（刑事類第十七號
    ），亦同此見解】，附此敘明。
  (三)被告幫助他人犯詐欺取財罪，為從犯，本院衡其犯罪情節較
    正犯為輕，爰依刑法第三十條第二項之規定，按正犯之刑減
    輕之。
  (四)爰審酌被告前於九十三年間因違反動產擔保交易法案件，經
    法院判處拘役三十日，如易科罰金，以三百元折算一日確定
    ，有臺灣高等法院被告全國前案紀錄表附卷可稽，堪認其素
    行尚非甚佳，而其擅自提供金融機構帳戶供他人非法使用，
    使犯罪難以查緝，等同助長犯罪，犯罪動機可議，行為殊屬
    不當，且被害人遭詐騙金額達六萬五千元、被告迄未與被害
    人達成和解並賠償損害，惟兼衡酌被告本身並未實際參與詐
    欺取財之犯行，對於破壞金融交易秩序及社會治安之責難性
    遠不若實際實施不法詐取他人財物之人為重，暨被告犯後於
    偵查、本院審理之初雖否認犯行，惟已於本院審理時坦承犯
    行等一切情狀，量處如主文所示之刑，並諭知易科罰之折算
    標準，以示懲儆。
據上論斷，應依刑事訴訟法第二百九十九條第一項前段，刑法第
三十條第一項、第二項、第三百三十九條第一項、第四十一條第
一項前段，罰金罰鍰提高標準條例第一條前段、第二條，判決如
主文。
本案經檢察官丙○○到庭執行職務。
中    華    民    國    95    年    5     月    5     日
                  刑事第九庭    審判長法  官  陳得利
                                      法  官  莊秋燕
                                      法  官  何世全
以上正本證明與原本無異。
如不服本判決，應於送達後十日內向本院提出上訴狀（須附繕本
），上訴於臺灣高等法院臺中分院。
                                      書記官  童洪芳美
中    華    民    國    95    年    5     月    5     日
附錄論罪科刑法條：
刑法第三百三十九條第一項
意圖為自己或第三人不法之所有，以詐術使人將本人或第三人之
物交付者，處五年以下有期徒刑、拘役或科或併科一千元以下罰
金。


司法院資訊處製作；財團法人民間司法改革基金會備份。
